臺灣高等法院民事判決　　　　　　　　　 93年度上字第776號
上　訴　人　誼光保全股份有限公司
法定代理人　李峰遙
訴訟代理人　王勝和　律師
複　代理人　鄒宜容　律師
被　上訴人　聯亞生技開發股份有限公司
法定代理人　王長怡
訴訟代理人　林瑩慧
　　　　　　任秀妍　律師
上列當事人間請求損害賠償事件，上訴人對於中華民國93年7月
30日臺灣新竹地方法院93年度重訴字第2號第一審判決提起上訴
，本院於94年11月8日言詞辯論終結，判決如下：
    主      文
上訴駁回。
第二審訴訟費用由上訴人負擔。
    事實及理由
一、被上訴人主張：兩造於民國91年1月1日簽訂常駐服務契約書
    （下稱系爭契約），約定上訴人應提供全年不分國定假日之
    24小時且至少固定 3人輪班之警衛常駐服務，以維護被上訴
    人廠房內財物之安全，其所提供之警衛人員必須定時巡邏被
    上訴人之全部廠區，善盡監守之職責。詎92年 1月24日夜間
    ，上訴人指派之警衛即原審告同被告林元興應依規定路線巡
    邏並保持警戒，竟未為必要之注意及巡邏，致於翌（25）日
    凌晨 1時許，有疑似竊賊之車輛進出被上訴人廠區，並竊賊
    利用廠房外之乙炔切割破壞鐵捲門，順利進入廠房內竊取被
    上訴人為訴外人美商羅氏大藥廠股份有限公司 (下稱羅氏大
    藥廠)代工包裝之120箱羅氏鮮藥品（下稱系爭藥品）得逞（
    下稱系爭竊案）；且林元興於發現遭竊後，未即採取適時適
    當之處理措施，致竊賊順利竊得系爭藥品後逃逸。被上訴人
    因而賠償羅氏大藥廠新臺幣 (下同)738 萬1,117元之藥品損
    失、收據印花稅2萬9,524元、以羅氏大藥廠名義刊登 6份報
    紙聲明啟事之廣告費246萬5,184元、發函給各藥局警告勿買
    贓物之印刷費及郵資8萬948元，合計損失達995萬6,773元。
    上開損害乃上訴人受僱人林元興未盡注意為巡邏所致；且系
    爭契約約定上訴人原提供全年不分國定例假日之24小時且至
    少固定 3人輪班之警衛常駐服務，被上訴人於常駐警衛即訴
    外人許振春請病假後，未盡系爭契約約定之注意義務，僅由
    林元興與訴外人范姜逢順二人輪班，致發生系爭竊案，被上
    訴人受有上開損失，爰依民法第184條第1項前段、第188 條
    第1項前段、第227條第2項、第544條及系爭契約第8條第1款
    之規定，求為命上訴人給付 400萬元及其法定遲延利息之判
    決〔被上訴人於原審起訴請求上訴人及林元興應連帶給付被
    上訴人995萬6,773元，及自起訴狀繕本送達翌日起至清償日
    止按年息 5％計算之利息，原審判命上訴人應給付被上訴人
    400萬元及自93年1月9日起至清償日止按年息5％計算之利息
    ，而駁回被上訴人對於林元興及對於上訴人其餘之請求。上
    訴人就其敗訴部分提起本件上訴，被上訴人就其敗訴部分（
    包括林元興部分）則未聲明不服，已告確定。〕。並答辯聲
    明：上訴駁回。
二、上訴人則否認對系爭竊案所生之損害應負賠償責任，並以：
    林元興依規定執行勤務，確實巡邏打卡，發現竊案後，依程
    序檢查及通報，未貽誤報警時機，並無疏失之處。上訴人於
    89年3月13日即與被上訴人簽訂常駐服務契約書，為期3個月
    ，當時係於第 5條約定常駐人員職務疏失補償內容，嗣上開
    契約期滿，雙方於89年 7月19日續定為期一年之契約，被上
    訴人即要求修改契約內容，將第5條修改為第8條責任歸屬與
    損害賠償，故系爭契約書非上訴人單方所擬定。且上訴人每
    月僅收取10萬5,500元之費用，合約期限2年，總收費用合計
    253萬2,000元，扣除常駐人員之人事成本及上訴人管銷費用
    後，所剩無幾，自不可能同意負擔高達擔 400萬元之無過失
    責任。況系爭竊案之發生，肇因於被上訴人之監視設備有缺
    漏、圍牆所設置之鐵絲網未修補，且廠務用之乙炔使用後未
    妥善放置，致竊賊有機可乘，自後方圍牆輕易攀爬進入廠區
    ，並利用隨意放置之乙炔燒毀鐵捲門而竊取系爭藥品。另被
    上訴人委託訴外人台灣新光保全股份有限公司（下稱新光保
    全公司）所設保全設施系統未能充份發揮功能，亦係發生竊
    案原因之一，而新光保全公司為被上訴人之債務履行輔助人
    ，從而，被上訴人亦應負過失之責。再依系爭竊案發生方式
    推估，甚有可能為被上訴人公司之內部人員所為，則被上訴
    人對員工管理之疏失為竊案之共同原因，且其過失行為有助
    於損害之發生或擴大，自亦應負與有過失責任等語，資為抗
    辯，並上訴聲明：(一)原判決不利於上訴人部分廢棄。(二)上開
    廢棄部分，被上訴人在第一審之訴及假執行之聲請均駁回。
    (三)如受不利判決，願供擔保請准宣告免為假執行。
三、兩造於91年1月1日簽訂系爭契約，約定上訴人自91年1月1日
    7時起至92年12月31日上午7時止，在新竹縣湖口鄉新竹工業
    區○○路1號及1之1 號被上訴人工廠及辦公室處，提供全年
    不分國定例假日之 24小時，且至少固定3人輪班之警衛常駐
    服務，並於系爭契約附有警衛值勤要領及注意事項，內載：
    勤務輪值表，應於前 1月月底前提出，不得任意調整，執勤
    人員尤應避免擔任勤務超過13小時以上，遇有狀況，非個人
    能處置時，應向相關人員報告；另被上訴人與訴外人新光保
    全公司亦有簽訂保全服務契約書，約定由新光保全公司依被
    上訴人對上開工廠及辦公室安全需要，設計及安裝保全系統
    。92年 1月24日夜間，上訴人派駐至被上訴人上開處所執行
    警衛勤務之人員林元興於當日夜間 7時開始值勤，於翌（25
    ）日清晨 5時20分許發現被上訴人廠房工程部之鐵捲門遭他
    人破壞，被上訴人為訴外人羅氏大藥廠代工包裝之 120箱羅
    氏鮮藥品遭竊，被上訴人為此賠償羅氏大藥廠損害金 738萬
    1,117元，並支出收據印花稅 2萬8,524元，又代羅氏大藥廠
    刊登6份報紙聲明啟事之廣告費 246萬5,184元，及發函給各
    藥局警告勿買贓物之印刷費及郵資8萬948元，共計支出金額
    995萬6,773元。而系爭竊案尚未破獲，處理警員認竊嫌係約
    凌晨 3時許，由被上訴人廠區後方圍牆攀爬入內（圍牆有遭
    人破壞及攀爬的痕跡），再利用乙炔將工程部鐵捲門燒一開
    口（長寬各約60公分），利用該開口侵入廠房，藉樓梯頂端
    之通道攀爬到貨架上方進入倉庫，在破壞恆溫庫房之門鎖進
    入竊取減肥藥，（依當日警衛筆錄所述）竊嫌在不到 3小時
    內完成系爭竊案，研判竊嫌至少 2名以上。嗣新光保全公司
    因系爭竊案補償被上訴人 150萬元等情，為兩造所不爭執之
    事實，並有被上訴人提出之系爭契約、被上訴人與新光保全
    公司簽訂之保全服務契約書、林元興製作勤務報告書、羅氏
    大藥廠出具收據、新竹縣稅捐稽徵處92年 7月印花稅大額憑
    證應納稅額繳款書、刊登聲明啟事、刊登聲明啟事廣告費發
    票、被上訴人發函致藥局之信函、印刷費收據、郵費收據、
    被上訴人與新光保全公司協議書等附卷可稽（見原審卷第 9
    至30頁、第159頁），及新竹縣警察局竹北分局93年2月19日
    （九三）竹縣北警刑字第0930021473號函（附報案人把明貽
    詢問筆錄、警衛林元興偵訊筆錄）及94年8月1日北警刑字第
    0940026293號函在卷為佐（見原審卷第131至138頁、本院卷
    二第39、40頁），足信為真實。
四、被上訴人主張系爭竊案之發生乃上訴人受僱人林元興值勤疏
    失及上訴人未依約安排 3人輪值勤務所致，應負不完全給付
    及侵權行為之損害賠償責任；縱或上訴人就系爭竊案無過失
    責任，依系爭契約第8條第1款之規定，上訴人亦應負賠償責
    任各節，為上訴人所否認，並以前述情詞為辯。經查：
    (一)上訴人派駐在被上訴人廠區服務之警衛人員於夜間值勤時
      ，須於相隔 3小時內之時間，攜帶被上訴人所提供之卡鐘
      前往被上訴人設置之編號10、11、13、14、15號巡邏卡點
      打卡，並填寫值勤之勤務報告書，於每週一由被上訴人工
      程部經理把明貽打開卡鐘，俾警衛人員剪下卡紙記錄黏附
      於上開報告書，併交與把明貽審查存檔等情，業據證人范
      姜逢順及把明貽分別證述在卷（見原審卷第214-215、240
      -241頁），並為兩造所不爭執，則林元興於系爭竊案發生
      當日值勤情形，如符合上開規定，復無其他事證，即難逕
      謂其巡邏勤務有疏失。查林元興就系爭竊案發生當日值勤
      所填載之警衛勤務報告書記載內容：「 (1月24日)19：00
      --勤務交接，裝設交點正常、涂副理出廠，保全設定。20
      ：00 --巡廠打卡一切正常（10.2000-11.2000-13.2000-14.20
      00-15.2002）。22：30巡廠打卡一切正常（15.2232-14.2232
      -13.2232-11.2234-10.2234）。（1月25日）01：00--巡廠打
      卡一切正常（10.0059-11.0059-13.0100-14.0102-15.0102）。
      03：30--巡廠打卡一切正常（ 15.0328-14.0328-13.0330-11.
      0330-10.0330）、05：20 巡廠打卡發現工程部後鐵捲門遭
      破壞，通知新光保全，通知誼光鍾隊長，把經理電話留言
      ，林主任0600到，竹北分局新光保全0600到，鍾隊長李分
      隊長0630到，羅主任0631到，把經理0650到。打卡時 8：
      10實際時間7：27」（見原審卷第27、198頁），核與巡邏
      打卡記錄上顯示92年 1月24日夜間至同年月25日之打卡情
      形為：10.2000-11.2000-13.2000-14.2000-15.2002-15.2232-14.
      22 32-13.2232-11.2234-10.2234-10.059-11.059-13.100-14.102
      -15.102-15.328-14.328-13.330-11.330-10.330-10.600-11.600-
      13.602-14.608（見原審卷第168頁），除記錄末輪 600之時
      間與警衛勤務報告書上記載該時段之巡廠打卡時間 5時20
      分不符外，餘皆大致相符，且打卡記錄顯示之巡邏打卡時
      間均相隔 3小時之內，足見上訴人抗辯林元興於系爭竊案
      發生當日有依規定執勤，及確實巡邏打卡，尚非無據。
    (二)雖被上訴人以上開警衛勤務報告書上之各次勤務時間19：
      00至03：30之時間均與卡鐘相符，而05：20當次勤務之時
      間卻與卡鐘不符，及林元興巡廠路線與其他警衛習慣不同
      ，而質疑林元興未據實巡廠，之前即自行調整卡鐘打卡並
      製作勤務報告書云云。惟林元興係巡廠當時憑錯誤之卡鐘
      時間為巡廠時間之記載，05：20當次之勤務時間因情況緊
      急，而依真實時間記載等情，業據林元興及上訴人分別陳
      明在卷（見原審卷第225頁、本院卷一第78-79頁），經核
      尚無悖於情理。又林元興值勤打卡之順序「00-00-00-00-
      00-00-00-00-00-00」 (即巡廠一週後，再倒巡回去)與同
      為上訴人派駐在被上訴人公司之保全人員即訴外人范姜逢
      順或許振春執勤時均維持「00-00-00-00-00」之順序不同
      ，雖為兩造不爭執之事實，然觀諸被上訴人所提出上訴人
      派駐警衛人員自91年12月 8日起至92年3月3日止之巡邏打
      卡記錄，可知林元興於91年12月8日、同年12月9日、同年
      12月14日、同年12月21日、同年12月26日、同年12月27日
      、同年12月28日、92年1月4日、同年1月 7日、同年1月11
      日、同年1月13日、同年1月17日、同年1月19日及同年1月
      21 日均有以順序為「00-00-00-00-00-00-00-00-00-00」
      之巡邏路徑打卡，自難認林元興於系爭竊案發生當日以上
      開路徑打卡，有何違常之處。參以證人把明貽證述：其於
      92 年1月25日會同林元興將卡鐘打開，打開前，卡鐘是上
      鎖的。當天開卡鐘時發現與牆壁上的時間差40分鐘，其即
      要求林元興當場作紀錄等語 (見原審卷第240-241頁），
      足認林元興之打卡記錄為真實，被上訴人空言質疑林元興
      打卡記錄作假，未確實巡廠，殊嫌無據。
    (三)依兩造分別提出（互未爭執）之系爭竊案現場圖（見原審
      卷第 76、100頁）所示：林元興值勤之警衛室與工程部遭
      竊賊挖洞侵入點及竊得系爭藥品搬離廠區之直線距離均在
      87.5公尺以上，侵入廠房後有房屋擋阻，則以上開距離及
      房屋間阻，及一般竊賊行竊，諒求短暫迅速，不製造高音
      量聲響，以避免被發覺犯行之常情，尚難認林元興於警衛
      室值勤時能清楚聽聞來自工廠後端工程部廠房之聲響。被
      上訴人空言主張林元興未確實執行巡邏廠區之職務，否則
      不可能未聽見竊賊以乙炔在鐵門上切割大洞及上下搬運貨
      物之聲響云云，並未提出任何證據證明之，自難採信。
    (四)被上訴人主張系爭竊案發生當日凌晨 1時許，有疑似竊賊
      之車輛進出被上訴人廠房乙節，為上訴人所否認，雖被上
      訴人提出訴外人范姜逢順與新光保全公司人員嚴功勤對話
      錄音譯文，以嚴功勤於對話中曾表示自監視錄影帶中看到
      凌晨1時許，有1部車開出去之語為憑（見原審卷第244-24
      7 頁），惟證人嚴功勤到庭證述：其與范姜逢順對談當日
      ，雖有上述言詞，惟其並未實際看過錄影帶內容，作以上
      表示只是假設狀況詢問之問案技巧，要看受訪談人之反應
      等語，已說明其對范姜逢順所云自錄影帶中看到一輛車出
      去一節並非事實，參諸證人嚴功勤係任職於新光保全公司
      ，於系爭竊案發生後參與該案發生原因之追查，苟其確有
      自監視錄影帶中閱悉疑似竊賊之車輛進出被上訴人廠區，
      即表示新光保全公司設定之監視系統已發揮功能，斷無蓄
      意否認，掩飾上訴人警衛值勤不當之明顯疏失，而陷其所
      任職新光保全公司遭被上訴人求償之不利益之理，是證人
      嚴功勤於原審法院所為證述，堪信為實在。被上訴人上開
      有疑似竊賊車輛進出之主張，委無足採。
    (五)被上訴人又主張林元興於發現竊案後，未及時報案妥適處
      理，致未來得及追捕竊嫌云云，為上訴人所否認，核林元
      興陳述：其於發現工程部鐵捲門遭破壞後，懷疑被竊，旋
      即通知上訴人李陳炯隊長 (一時電話聯絡不上）及鍾金全
      隊長（有聯絡上），並與被上訴人公司把明貽經理聯絡（
      但把經理電話未通，進入語音信箱），後再向被上訴人保
      全系統設置公司新光保全公司之管制中心回報，並要求該
      管制中心人員先報警，復再繼續向被上訴人公司林主任報
      告，並無貽誤報警時機等語（見原審卷第83頁），與被上
      訴人不爭執之林元興製作失竊當日勤務報告書相符 (見原
      審卷第18、85-86頁)。而兩造所訂系爭合約附件 4警衛值
      勤要領及注意事項第10點約定「遇有狀況，非個人能處置
      時，應向相關人員報告」，亦有該注意事項在卷可稽（見
      原審卷第17頁），是上訴人抗辯林元興於發現失竊後，係
      依公司規定聯絡通知相關人員，核與上開約定相符，自堪
      採信，難認林元興發現系爭竊案之後續處理程序有何不當
      之處。況被上訴人就林元興發現竊案當時，竊嫌仍滯留系
      爭竊案現場或附近一節，並未說明其事實依據及舉證證明
      之，縱或林元興未及時報案處理，亦與系爭竊案之發生與
      損害擴大無涉，是被上訴人上開主張林元興失竊後處置不
      當，致未能及時追捕竊嫌情事，亦不可採。
    (六)系爭契約第4條第6款規定：「乙方 (按；指上訴人) 應於
      每月30日前將次月警衛輪值名單及時段提供甲方 (按：指
      被上訴人)，若無特殊原因，不得任意更動。」、第7條第
      1 、2、3款規定：「1.乙方派駐之警衛人員，於派駐前應
      提供擬派人員之基本人事資料，及身份證影印本交予甲方
      作書面審定，經甲方同意後始得派駐，乙方應對警衛人員
      之行為良窳及身心狀況負完全責任，與甲方無關。2.常駐
      之警衛人員，非經甲方同意，乙方不得任意調換。若必須
      調換時，亦應於甲方之三個工作日前通知甲方。3.常駐警
      衛若因請假或它故，致無法值勤者，乙方應於前一日或當
      日將相關支援警衛之基本人事資料及身份證影印本送交甲
      方，並作好警衛交接注意事項。」，有系爭契約在卷為佐
      （見原審卷第9-13頁），是上訴人派駐被上訴人廠區之警
      衛人員，於派駐前應提供擬派人員之基本人事資料，及身
      份證影印本交予被上訴人作書面審定，經被上訴人同意後
      始得派駐，遇常駐警衛人員因請假致無法值勤者，上訴人
      應於前一日或當日將相關支援警衛之基本人事資料及身份
      證影印本送交被上訴人審查。而上訴人原先派駐在被上訴
      人公司之警衛人員原為林元興、及訴外人范姜逢順、許振
      春共3人，嗣因許振春於92年1月8日生病，翌（9）日住院
      ，乃由林元興與訴外人范姜逢順輪流值勤等情，係兩造所
      不爭之事實，且有上訴人提出許振春就醫之財團法人天主
      教湖口仁慈醫院乙種診斷證明書、誼光公司請假單、長庚
      紀念醫院診斷證明書附卷可稽，顯見上開林元興、范姜逢
      順二人輪流值勤之狀態，與兩造上開警衛派遣與調度之約
      定不符。惟依證人把明貽證述：其為被上訴人公司負責與
      上訴人公司聯繫保全事務之人，其於許振春生病後 7、 8
      天，自范姜逢順處知悉警衛由三班換成兩班制，本來警衛
      是做2天休1天，但許振春生病後，就由2位警衛輪流做 12
      小時的工作；其曾詢問兩位警衛體力是否可以負荷，他們
      答稱可以，嗣其有請范姜逢順向上訴人公司反應派人支援
      ，但並無正式向上訴人公司請求增派人員執勤等語 (詳原
      審卷第274-27×5頁)，足見被上訴人對於上述不符系爭合
      約約定之警衛人力派遣情形，已有知悉，並容認暫由林元
      興、范姜逢順 2人代行許振春之勤務，被上訴人自不得再
      指摘上訴人未依約定派遣警衛。況林元興於系爭竊案發生
      當晚係自92年1月24日夜間7時開始值勤，至翌（25）日清
      晨 5時20分許發現系爭竊案時止，合計值勤時間並未超過
      13小時以上，與系爭契約附件 4警衛值勤要領及注意事項
      第7點所定：「……執勤人員尤應避免擔任勤務超過 13小
      時以上乙節」仍屬相符，是上訴人未提供固定由 3人輪值
      之警衛值勤，尚難逕認與系爭竊案之發生有何因果關係存
      在。是被上訴人主張上訴人未依約提供每日固定由 3人輪
      值之警衛值勤，致被上訴人公司廠房失竊財物云云，尚無
      足取。
    (七)系爭契約第4條第1款固約定「乙方應就派駐之警衛人員，
      負管理督導、指揮調度、專業訓練及協調溝通之責。」，
      然並未就上訴人公司之管理督導責任為必要方式之約定，
      是被上訴人未提出任何關於上訴人應於系爭竊案發生當日
      派員至被上訴人廠區巡察督導，因上訴人未為之，致發生
      系爭竊案之事證，逕主張上訴人未盡應於夜間派員至被上
      訴人廠區巡察督導之責，自屬無據。又兩造間系爭契約係
      約定由上訴人提供常駐警衛服務，負責被上訴人廠區之保
      全維護、非作息時間之保全系統設定、解除與系統異常發
      報、故障之通報、非作息時間之廠區巡邏、相關意外或特
      殊事件之報告、處置與作業配合等服務（參系爭契約第 5
      條約定），並無上訴人應設置24小時管制中心配合處理異
      常事件相關業務之約定，且被上訴人未提出其所謂24小時
      管制中心與系爭竊案所致損害之因果關係事證，則其據此
      主張上訴人未依約設置24小時管制中心，致生系爭竊案損
      害，亦不足採。
    (八)被上訴人廠房四週圍牆上鐵絲網老舊一節，固為被上訴人
      所不爭執之事實，惟其否認上訴人曾多次反應，其置之不
      理之情。雖林元興陳稱其有向被上訴人工程部之周廷雄反
      應被上訴人廠區後方鐵絲網太老舊之事（見原審卷第84 -
      85頁），惟證人周廷雄證述系爭竊案發生前，林元興沒有
      反應過鐵絲網老舊事，迨系爭竊案後，林元興才向其抱怨
      此事，事後有更換鐵絲網；被證6照片（附原審卷第111頁
      ）係被破壞後之鐵絲網狀況（見原審卷第148-150頁）。
      佐諸證人范姜逢順證述：其我上早班時不會走到圍牆鐵絲
      網附近處，上晚班輪值時會經過，但沒有發現鐵絲網老舊
      事，未曾向被上訴人反應過公司圍牆鐵絲網老舊事之語 (
      詳原審卷第 217頁），及林元興為系爭竊案發生時之值勤
      警衛，遭被上訴人質疑其值勤疏失，其為維護自身權益，
      所為陳述難免失真，是林元興所述其於系爭竊案發生前，
      有向周廷雄反應鐵絲網老舊之事，難認為真實。上訴人僅
      以林元興之陳述為據，抗辯已向被上訴人反應廠區後方鐵
      絲網老舊設備，被上訴人置之不理，致歹徒利用後方圍牆
      輕易攀爬進入廠區內竊取財物，就系爭竊案之發生亦有過
      失云云，難謂有據。
    (九)被上訴人就其廠區安全，委託訴外人新光保全公司就其廠
      區及辦公室為保全系統設計及安裝，已如前述，而系爭竊
      案發生後，新光公司另為被上訴人增加設計及安裝部分保
      全設備情事，固為被上訴人所不爭執，然系爭竊案之發生
      ，係因竊嫌故意犯罪行為所致，被上訴人並無設置牢無破
      綻之保全措施以預防竊案之義務，況被上訴人已以委任新
      光保全公司設置保全系統、委任上訴人為24小時常駐警衛
      安全服務之方式，注意維護其廠區安全。被上訴人於竊案
      發生後增設保全設備，僅係被害人為預防再次受害而因應
      之加強措施，尚不能逕憑此即謂因被上訴人原設保全設備
      不足，被上訴人就系爭竊案之發生應負過失責任。至訴外
      人新光保全公司職員朱瑞明到庭陳稱新光保全公司就系爭
      竊案有一些系統設置的疏失等語 ( 詳原審卷第155頁），
      乃係被上訴人與新光保全公司間，新光公司對被上訴人應
      依保全服務契約提供保全系統設計及安裝不足之契約責任
      而已。兩造間系爭契約既無約定被上訴人有提供如何安全
      程度之保全系統，縱被上訴人保全系統不足，上訴人既未
      曾反應要求增加遭被上訴人拒絕配合，則被上訴人就兩造
      間系爭契約自無債務不履行可言，上訴人抗辯被上訴人監
      視設備不足（不及於廠房後側），就新光保全公司保全系
      統設置之疏失亦應負責云云，均不可採。另上訴人謂系爭
      竊案竊賊利用廠房外乙炔燒割鐵捲門，被上訴人將乙炔放
      置該處，有所疏失，乃課竊案被害人高標善良管理人之注
      意義務，顯不可採。上訴人又稱系爭竊案或係被上訴人內
      部員工所為云云，並未舉證證明之，徒為臆測之詞，自無
      可採。
    (十)按系爭契約第8條第1款明文約定：「常駐警衛人員若有不
      可歸責於甲方或甲方人員之損害發生時，乙方應負連帶損
      害補償責任，其最高補償金額為新台幣四百萬元整。」，
      而被上訴人就系爭竊案之發生或並無任何過失或契約責任
      ，已如前述，則被上訴人主張依上開約定，上訴人應就被
      上訴人所受之損害，負補償責任，即非無據。雖上訴人爭
      執該條款約定之適用仍以上訴人有可歸責事由為限，並非
      無過失責任之約定云云。惟：
      (1)按解釋契約，固須探求當事人立約時之真意，不能拘泥
        於契約之文字，但契約文字業已表示當事人真意，無須
        別事探求者，即不得反捨契約文字而更為曲解（最高法
        院17年上字1117號判例參照）。系爭契約第8條第1款約
        定文字「……若有不可歸責於甲方或甲方人員之損害發
        生時，乙方應負連帶損害補償責任，……」，明揭凡不
        可歸責於甲方（即被上訴人）或其人員時，乙方（即上
        訴人）即應負連帶補償責任，並無區分乙方有無可歸責
        之事由。
      (2)兩造間第一次常駐服務契約期間為89年3月13日至89年6
        月12日，值勤時間為週一至週五每日12時、週六10時，
        因類似試用，故以上訴人提供之制式合約為契約內容，
        三個月期滿後，被上訴人決定由上訴人繼續服務，因服
        務內容變動，服務人員及服務費用均有增加，經上訴人
        提供第一次合約書，被上訴人（承辦人保明貽）予以修
        訂後送回，由上訴人承辦人（劉德偉）送回公司審核確
        認，簽訂89年7月17日至90年7月17日之第二次常駐服務
        契約，嗣約滿後，即依第二次契約內容續訂新約，系爭
        契約內容亦同第二次契約內容等情，為兩造所不爭執之
        事實，並據證人劉德偉、唐先見（均上訴人公司已離職
        員工，先後負責與被上訴人間常駐服務契約洽商簽訂相
        關事宜）、把明貽（被上訴人公司負責與上訴人間常駐
        服務契約洽商簽訂相關事宜者）到庭證述綦詳（見本院
        卷二第22 -30頁），復有上述第一次契約、第二次契約
        （見本院卷一第 40-56頁）在卷可資參佐。劉德偉、唐
        先見固均證稱上開契約條款乃在不可歸責於被上訴人時
        ，上訴人仍須有疏失才要負責之語，然唐先見亦稱此乃
        其個人認知，劉德偉並證述「……我們送第一次的合約
        書給聯亞公司，聯亞公司修訂後拿回來，我們再送總公
        司審核，取回當時我有看過，我看的重點是派駐人員的
        人數、費用及罰款損害賠償的部分。第八條約定的文字
        是對方提出的，我們沒有特別修改，但我們做的工作是
        服務的性質，我們只負責門禁管理，廠區巡邏是附帶的
        ，依我們對契約第8條第1款約定的認知，是駐衛警人員
        發生問題時，我們才要負責任，如果他們沒有任何責任
        ，我們公司就不必負責任，我們並沒有要負無過失責任
        的想法。在我印象中，我們雙方並沒有就契約第 8條約
        定是否包括若不可歸責與甲方時是否亦適用，加以討論
        過，只有就金額方面有討論。……我對第八條的金額沒
        有權限，所以就送給總公司。我看這個條款文字認知是
        不可歸責甲方，就是可歸責乙方，認為沒有問題，所以
        就送總公司審核。」等語，可見劉德偉、唐先見對上開
        契約條款之解釋均係其等個人之認知，並非兩造簽訂常
        駐服務契約當時，經其等代理上訴人與被上訴人協商該
        約定條款經驗所得之兩造契約真意，自難憑採為兩造間
        上開約定條款解釋之上訴人有利證明。況上開條款約定
        係被上訴人提出，證人把明貽就提出之經過證稱：「…
        …第二份合約……保障不足的就修改，我們當時討論到
        賠償條款時，我們有特別提出。我們先將我們的想法擬
        成文字，提出草稿，交給劉德偉，劉德偉當時對賠償費
        用額部分有意見，我們原來要求五百萬元，後來改為四
        百萬元，其他有些小地方的文字修正，不過本意都沒有
        動過。劉德偉就送給他們總公司核定。……我們當時是
        表達我們的需求，在簽約時賠償部分對他們是很重要的
        ，不可能不談，……至於劉先生有無向他們公司反應或
        如何反應，我不清楚。」等，雖劉德偉與把明貽就其二
        人有無就上開上訴人應負責補償約款是否包括上訴人無
        過失情形加以討論，證述不一，惟上開約款乃劉德偉送
        回上訴人公司經專人專責核定，縱劉德偉誤解該約款釋
        意，然其既未就此向上訴人公司為任何反應，上訴人公
        司閱讀契約稿後，未作任何修訂或保留，逕依該約款文
        字核定同意系爭契約內容，自應受該契約書明文約定之
        拘束，無從再為相異之解釋。
      (3)至上訴人與其他公司簽訂之常駐服務契約均無類似上開
        約款之約定，乃契約自由原則，各個契約當事人得就彼
        此供需條件，為不同之權利義務約定，是上訴人提出其
        與其他公司簽訂之常駐服務契約，尚不足為兩造間上開
        契約條款解釋之依據。另上訴人就兩造間系爭契約可獲
        利金額若干與其上開約款解釋是否及於上訴人無過失責
        任並無必然因果，故上訴人憑此抗辯其不可能同意負無
        過失責任云云，尚無可採。
五、綜合上述，上訴人僱用之警衛林元興於系爭竊案發生當晚係
    依規定值勤，發現竊案後，後續處理報案經過並無不當，上
    訴人所提供警衛輪值情形係被上訴人所容認，並合於值勤要
    領及注意事項，就系爭竊案之發生無過失責任，被上訴人並
    無拒絕修復廠區圍牆鐵絲網情事，且被上訴人就其廠區保全
    系統之設置並無任何契約責任或注意義務，就系爭竊案之發
    生亦無可歸責之處，兩造就系爭竊案之發生均無可歸責之契
    約責任或過失。被上訴人依侵權行為或不完全給付相關規定
    請求上訴人負賠償責任，固非有理；然其依據系爭契約第 8
    條第 1款之規定請求上訴人負損害賠償責任，即為正當。而
    系爭竊案造成被上訴人為訴外人羅氏大藥廠代工包裝之系爭
    藥品遭竊，被上訴人因此賠償羅氏大藥廠系爭藥品價值 738
    萬 1,117元，並支出收據印花稅2萬9,524元，又代羅氏大藥
    廠刊登 6份報紙聲明啟示之廣告費246萬5,184元，及發函給
    各藥局警告勿買贓物之印刷費及郵資8萬948元，共995萬6,7
    73元，扣除被上訴人自新光保全公司取得補償 150萬元，尚
    受有845萬6,773元之損害，是被上訴人本於上開契約條款約
    定，請求上訴人補償其損害 400萬元，及自起訴狀繕本送達
    翌日（即93年1月9日）起至清償日止，按年利率百分之五計
    算之利息，洵屬有據，應予准許。原審為上訴人敗訴之判決
    ，並依被上訴人聲請酌定相當金額，為假執行之宣告，核無
    違誤。上訴論旨指摘原判決不當，求予廢棄改判，為無理由
    ，應予駁回。
六、本件事證已臻明確，兩造其餘之攻擊或防禦方法及未經援用
    之證據，經本院審酌後，認為均不足以影響本判決之結果，
    爰不逐一詳為論駁，併此敘明。
七、據上論結，本件上訴為無理由，依民事訴訟法第449條第1項
    、第78條，判決如主文。
中　　華　　民　　國　　94　　年　　11　　月　　22　　日
                  民事第十四庭審判長法　官  劉靜嫻
                                    法　官　陳駿璧
                                    法　官　陳昆煇
正本係照原本作成。
如不服本判決，應於收受送達後20日內向本院提出上訴書狀，其
未表明上訴理由者，應於提出上訴後20日內向本院補提理由書狀
（均須按他造當事人之人數附繕本）上訴時應提出委任律師或具
有律師資格之人之委任狀；委任有律師資格者，另應附具律師資
格證書及釋明委任人與受任人有民事訴訟法第 466條之1第1項但
書或第2項（詳附註）所定關係之釋明文書影本。
中　　華　　民　　國　　94　　年　　11　　月　　28　　日
　　　　　　　　　　　　　　　　　　書記官  李卓英
附註：
民事訴訟法第466條之1（第1項、第2項）：
對於第二審判決上訴，上訴人應委任律師為訴訟代理人。但上訴
人或其他法定代理人具有律師資格者，不在此限。
上訴人之配偶、三親等內之血親、二親等內之姻親，或上訴人為
法人、中央或地方機關時，其所屬專任人員具有律師資格並經法
院認為適當者，亦得為第三審訴訟代理人。
